【裁判字號】    95,訴,14
【裁判日期】    950731
【裁判案由】    損害賠償
【裁判全文】
臺灣新竹地方法院民事判決                95年度訴字第14號
原      告  甲○○
被      告  乙○○
上列當事人間請求損害賠償事件，本院於民國95年7月19日辯論
終結，判決如下：
    主  文
原告之訴及假執行之聲請均駁回。
訴訟費用由原告負擔。
    事實及理由
壹、程序方面：本件被告經合法通知，未於言詞辯論期日到場，
    核無民事訴訟法第386條所列各款情形，爰依原告之聲請，
    由其一造辯論而為判決。
貳、實體方面：
一、原告主張：兩造係舊識，被告竟未徵得原告同意即擅於其向
    各銀行申請之信用卡、現金卡之申請書上，虛列原告為其聯
    絡人，並將原告住所之電話記載為被告之住家電話，導致被
    告未依約繳交各項卡款後，各銀行之催收函文即寄至原告住
    所，且各銀行之催收人員亦不斷來電至原告處要求被告出面
    ，致原告不勝其擾，已因之罹患憂鬱症及焦慮症，原告曾請
    被告出面解決，惟被告置之不理，且將其原使用電話辦理停
    用，各銀行更是接續不斷打電話至原告住處，要求被告還錢
    ，使原告飽受困擾及騷擾，原告之身體健康受到嚴重損害，
    原告自得依民法第184 條第1項、第195條第1項規定，請求
    非財產上損害賠償等語。並聲明：（一）被告應給付原告新
    台幣600,000元及自起訴狀繕本送達翌日起至清償日止按年
    息百分之五計算之利息；（二）願供擔保，請准宣告假執行
    。
二、被告經合法通知未於言詞辯論期日到場，亦未提出書狀作何
    聲明或陳述。
三、得心證之理由：
（一）按當事人主張有利於己之事實者，就其事實有舉證之責任
      ，民事訴訟法第277條定有明文，所謂舉證係指就爭訟事
      實提出足供法院對其所主張者為有利認定之證據而言，若
      所舉證據，不能對其爭訟事實為相當之證明，自無從認定
      其主張為真正，又主張法律關係存在之當事人，就該法律
      關係發生所須具備之特別要件，應負舉證之責任，原告就
      其主張之事實，不舉證證明者，被告無須就其抗辯之事實
      ，負舉證之責任，此為舉證分擔之原則，故主張侵權行為
      之當事人，應就此項事實負舉證之責任，除須有損害之發
      生，及有責任原因之事實外，並以二者之間有相當因果關
      係為成立要件，故侵權行為賠償損害之訴訟，原告須先就
      上述要件為相當之證明，始能謂其請求權存在。次按，因
      故意或過失，不法侵害他人之權利者，負損害賠償責任；
      不法侵害他人之身體、健康者，被害人雖非財產上之損害
      ，亦得請求賠償相當之金額，民法第184條第1項、195條
      第1項前段亦分別定有明文；又侵權行為損害賠償之債，
      須損害之發生與加害人之故意或過失加害行為間有相當因
      果關係，始能成立，所謂相當因果關係，係以行為人之行
      為所造成之客觀存在事實，依經驗法則，可認通常均可能
      發生同樣損害之結果而言；如有此同一條件存在，通常不
      必皆發生此損害之結果，則該條件與結果並不相當，即無
      相當因果關係（最高法院90年度台上字第772號判決參照
      ）。
（二）經查，原告主張被告擅用其住址作為信用卡帳單寄送地址
      之事實，固據其提出催收函文影本、催收函信封影本為證
      ；惟查，原告所提出之上開催收函文及信封影本充其量僅
      能證明各銀行對被告之信用卡款項催收函件係寄至原告住
      處，即被告有以原告之住址寄送信用卡帳單之事實，然被
      告前與原告為男女朋友關係，此經原告陳述在卷（見95年
      5月5日言詞辯論筆錄），被告使用原告之住址以寄送其帳
      單，是否確未經原告同意？又是否即為對原告之故意不法
      侵害行為，原告並未舉證證明，另就原告主張各銀行以電
      話催收一節，原告亦無法舉證以實其說，是原告主張之事
      實是否為真正均仍值商榷。
（三）次查，原告所提出之診斷證明書影本雖可認定原告確有高
      血壓、憂鬱症、焦慮症、失眠症等症狀，有該行政院衛生
      署新竹醫院診斷證明書影本在卷可憑，惟經本院向原告診
      療之行政院衛生署新竹醫院函詢結果，原告係於89年8月
      11日起至92年10月7日止陸續在該院心臟血管科就醫，經
      診斷為本態性高血壓及焦慮症併睡眠障礙，病況穩定，有
      行政院衛生署新竹醫院95年5月18日函及所附病歷資料在
      卷足參，足見原告於92年10月7日前即有因高血壓、焦慮
      症併睡眠障礙等症狀至醫院診療之情形；再經本院向南門
      綜合醫院函詢結果，原告係於77年9月起即陸續至該院門
      診及數次住院，診斷為暫時腦缺血、高血壓及失眠症，亦
      有該南門醫院95年5月24日函及所附病歷資料附卷可稽；
      而原告主張因被告擅用其電話，致各銀行以電話催繳款項
      之時間則為94年5、6、7、8月間（見本院95年7月19日言
      詞辯論筆錄），原告所提出之催收函件亦為94年間所寄送
      者，則原告主張其係因被告擅用其住址、電話，致各銀行
      寄送帳單至其住所，並打電話向其催繳欠款，使其精神不
      堪其擾，造成憂鬱症、焦慮症、失眠等症狀，受有身體、
      健康之損害，即足質疑；再者，原告所提出之診斷證明書
      並未載明原告各項症狀之病因為何，而行政院衛生署新竹
      醫院及南門綜合醫院回函亦僅稱原告係因高血壓、焦慮症
      、失眠症而至該院就診，是原告之該等病症與被告之行為
      間尚不能遽認有相當因果關係存在。申言之，侵權行為與
      所生損害間應具相當因果關係，業如前述，縱被告確有原
      告所主張之不法侵害行為，惟原告早於接獲銀行催繳電話
      及信函前之92年間即已出現焦慮、失眠之情形，自難認被
      告之行為與原告之焦慮、失眠症間有何相當因果關係；參
      以信用卡款項係被告所積欠者，各銀行所寄送之帳單均為
      被告名義，縱如原告所稱確有催繳電話，亦係找被告催收
      款項，即銀行催繳款項之對象乃被告，與原告並無相干，
      衡之一般常情及客觀經驗法則，應不致因此即對原告造成
      其所稱之嚴重身體、健康損害。此外，原告就其所罹患之
      憂鬱症、焦慮症、失眠症等症狀與被告之行為間確具有相
      當因果關係，亦無法舉出其他證據以資證明，是原告之主
      張，尚屬無從認定。
（四）綜上，侵權行為損害賠償請求權之成立要件須有故意或過
      失不法侵害行為及損害之發生，且二者間應具備相當因果
      關係，業如前述，被告就原告之主張雖未到庭抗辯，原告
      就其所主張有利於己之侵權行為成立要件自應先負舉證責
      任，然原告對於被告確有不法侵害行為及被告之行為與原
      告之損害間確有相當因果關係存在等，均無法舉證證明，
      原告之請求自無理由，應予駁回。而其假執行宣告之聲請
      亦失所附麗，應併予駁回。
四、訴訟費用負擔之依據：民事訴訟法第78條。
中    華    民    國    95    年    7    月    31    日
                  民事第一庭    法  官  林南薰
以上正本，係照原本作成。
如對本判決上訴，須於判決送達後20日內向本院提出上訴狀。
中    華    民    國    95    年    7    月    31    日
                                書記官  蕭宛琴


司法院資訊處製作；財團法人民間司法改革基金會備份。
